【裁判字號】    99,基簡,557
【裁判日期】    990914
【裁判案由】    損害賠償
【裁判全文】
臺灣基隆地方法院民事判決             99年度基簡字第557號
原      告  明台產物保險股份有限公司
法定代理人  甲○○
訴訟代理人  乙○○
被      告  丙○○
特別代理人  丁○○○
上列當事人間請求損害賠償事件，本院於民國99年 8月31日言詞
辯論終結，判決如下：
    主  文
被告應給付原告新臺幣壹拾萬捌仟零肆拾貳元，及自民國九十九
年七月二十四日起至清償日止，按週年百分之五計算之利息。
原告其餘之訴駁回。
訴訟費用新臺幣壹仟捌佰捌拾元，由被告負擔新臺幣壹仟壹佰捌
拾伍元，餘由原告負擔。
本判決原告勝訴部分得假執行；但被告如以新臺幣壹拾萬捌仟零
肆拾貳元預供擔保，得免為假執行。
    事實及理由
一、原告起訴主張：被告於民國97年4月8日17時10分騎乘牌照號
    碼FUD-471號普通重型機車，行經台北縣瑞芳鎮○○○縣道 8.6
    公里處，因違規跨線行駛，致撞及原告所承保之被保險人連
    惠媛所有由訴外人吳勇輝駕駛之車牌號碼 5368-PG自用小客
    車（以下簡稱系爭自小客車），造成被保險汽車受有損害，
    原告已依照保險契約賠付被保險人修理費用共計新臺幣（下
    同）171,422元（含工資：36,618元、零件：150,694元，實
    賠 171,422元），上開損害係因被告駕駛車輛時之過失行為
    所致，依民法第 184條、第191條之2規定，被告本應賠償被
    保險人連惠媛所受之損害，原告既已給付賠償金額，依保險
    法第53條規定，由原告代位行使被保險人連惠媛對於被告之
    請求權，為此依民法第 184條、第191條之2及保險法第53條
    規定，請求被告應給付原告 171,422元，及自訴狀繕本送達
    翌日起至清償日止，按年息5%計算之利息。
二、被告聲明駁回原告之訴，其答辯略以：因車禍後腦部受損，
    目前無法工作，故無力清償等語。
三、原告主張之上開事實，業據提出台北縣政府警察局瑞芳分局
    交通分隊交通事故當事人登記聯單、系爭汽車行照、駕照、
    毀壞車輛照片、估價單、修車費用統一發票（以上均影本附
    卷）各 1件為證，且被告於97年4月8日17時10分左右駕駛車
    牌號碼FUD-471號普通重型機車在台北縣瑞芳鎮○○○縣道 8.6
    公里處因跨越中央分隔線，與訴外人連惠媛所有由第三人吳
    勇輝駕駛之系爭自小客車發生車禍事故，並經本院依職權向
    台北縣政府警察局瑞芳分局調閱本件道路交通事故資料查明
    屬實，有台北縣政府警察局瑞芳分局99年6月7日北縣警交字
    第0990011970號函附道路交通事故調查卷宗（含道路交通事
    故現場圖、道路交通事故調查報告表、當事人調查筆錄、見
    證人及關係人調查筆錄、照片黏貼紀錄表、道路交通事故當
    事人酒精測定紀錄表、當事人事故聯單）在卷可憑，復為被
    告所不爭執，自堪信原告之主張為真實。
四、按汽車、機車或其他非依軌道行駛之動力車輛，在使用中加
    損害於他人者，駕駛人應賠償因此所生之損害，民法第 191
    條之2前段定有明文；惟依民法第196條規定請求物被毀損所
    減少之價額，固得以修復費用為估定之標準，但以必要者為
    限，即修理材料以新品換舊品，應予折舊。查系爭自小客車
    為95年11月21日領照，有行車執照影本在卷足憑，至97年 4
    月8日車禍受損時止，依營利事業所得稅查核準則第95條第6
    款規定：「固定資產提列折舊採用定率遞減法者，以一年為
    計算單位，其使用期間未滿一年者，按實際使用之月數相當
    於全年之比例計算之，不滿一月者，以月計」之方法計算結
    果，使用之時間應以1年5月計，其汽車及附加零件已有折舊
    ，應將折舊部分予以扣除。本院依行政院所頒固定資產耐用
    年數表及固定資產折舊率之規定，小客車之耐用年數為 5年
    ，依定率遞減法每年折舊千分之 369。原告固主張系爭自小
    客車修理之零件費為150,694元、工資為 36,618元，惟由原
    告所提估價單與發票對照可知，零件費應為136, 004元、鈑
    金工資為22,860元及烤漆為12,558元，故請求之修理費中材
    料即零件部分為136,004元，依上開標準計算折舊額為63,38
    0元【計算式：136,004元×0.369＝50,185元，（136,0
    04元－50,185元）×0.369×5/12年＝13,195元，＋＝6
    3,380 元（元以下四捨五入）】，扣除折舊額後，原告所得
    請求之零件費用為72,624元【計算式：136,004－63,380＝7
    2, 624】，加上不應折舊之鈑金工資22,860元及烤漆12,558
    元，合計為108,042元。
五、從而，原告基於侵權行為及代位求償之法律關係，請求被告
    給付108,042元，及自起訴狀繕本送達翌日即99年7月24日（
    選任特別代理人之裁定確定翌日）起至清償日止，按週年5%
    計算之利息，為有理由，應予准許；逾上開金額部分之請求
    ，於法無據，應予駁回。又本件係因被告之過失而造成系爭
    自小客車受有損害，依法自應由其負賠償責任，至被告有無
    資力償還，乃係執行問題，不得據為不負履行義務之抗辯（
    最高法院19年上字第1733號判例意旨參照），被告抗辯無力
    清償云云，自不可採。
六、本件係民事訴訟法第427條第1項所定之標的金額50萬元以下
    之財產權訴訟，本院為被告敗訴判決部分，應依職權宣告假
    執行，並依同法第392條第2項規定，依職權宣告被告預供擔
    保，而免為假執行。
七、本件訴訟費用即第1審裁判費1,880元，被告應負擔 1,185元
    ，餘由原告負擔。
中    華    民    國    99    年    9    月    14     日
                  基隆簡易庭法  官  陳湘琳
以上正本係照原本作成。
對於本件判決如有不服，應於收受送達後20日內向本院提出上訴
書狀，上訴於本院合議庭，並按他造當事人之人數附具繕本。
中    華    民    國    99    年    9    月    14     日
                            書記官  張慧儀

司法院資訊處製作；財團法人民間司法改革基金會備份。
